臺灣澎湖地方法院刑事判決
111年度金訴字第1號
公  訴  人  臺灣澎湖地方檢察署檢察官
被      告  陳柏瑜



上列被告因違反洗錢防制法等案件，經檢察官提起公訴（110年
度偵字第626、906號、111年度偵字第119、340號），被告於本
院準備程序中均就被訴事實為有罪之陳述，經本院合議庭裁定改
由受命法官獨任進行簡式審判程序，判決如下：
    主      文
陳柏瑜犯三人以上共同詐欺取財罪，共肆罪，各處有期徒刑壹年
拾月。應執行有期徒刑貳年捌月。
    事實及理由
一、本件被告所犯非死刑、無期徒刑或最輕本刑有期徒刑3年以
    上之罪，或高等法院管轄第一審案件，其就被訴事實為有罪
    之陳述，經告知被告簡式審判程序之旨，並聽取檢察官、被
    告之意見後，裁定改行簡式審判程序。本件之證據調查，依
    刑事訴訟法第273條之2規定，不受同法第159條第1項、第16
    1條之2、第161條之3、第163條之1及第164條至第170條規定
    之限制。
二、本件犯罪事實、證據及應適用法條，除證據部分補充「被告
    陳柏瑜於本院準備程序及審理時之自白、內政部警政署反詐
    騙諮詢專線紀錄表、派出所受理各類案件紀錄表、受(處)理
    案件證明單、受理詐騙帳戶通報警示簡便格式表、金融機構
    聯防機制通報單」、附表提領總額應為『2,766,170元』外，
    餘均引用檢察官起訴書之記載（如附件）。
三、論罪科刑：
  ㈠論罪：
  ⒈核被告陳柏瑜所為，係犯刑法第339條之4第1項第2款三人以
    上共同詐欺取財罪、洗錢防制法第14條第1項之洗錢罪、組
    織犯罪防制條例第3條第1項後段之參與犯罪組織罪。
  ⒉被告所屬之詐欺集團成員對告訴人黃○○等4人各多次施以詐術
    ，致使告訴人黃○○等4人依詐欺集團成員之指示，多次匯款
    至被告臺灣銀行、永豐銀行帳戶內，及被告分別於附表編號
    1至11所示時、地，多次提領、轉匯告訴人黃○○等4人所匯入
    之詐欺贓款，均係被告及其所屬詐欺集團成員為達到詐欺取
    財分別基於盡速將贓款轉交予詐欺集團上手之單一犯意，而
    分別侵害同一被害人之同一財產法益，各行為之獨立性均極
    為薄弱，難以強行分開，依一般社會健全觀念，應對同一被
    害人遭詐欺而多次匯款、被告各進而多次提款轉匯之行為，
    均視為數個舉動之接續施行，合為包括之一行為予以評價較
    為合理，應各論以接續犯。
  ⒊又被告與本件詐欺集團成年成員彼此間，有犯意聯絡及行為
    分擔，為共同正犯。
  ⒋再被告所為三人以上共同詐欺取財罪、洗錢罪、參與犯罪組
    織罪，具有行為局部之同一性，在法律上應評價為一行為方
    符合刑罰公平原則，核屬一行為觸犯數罪名之想像競合，應
    依刑法第55條之規定，從重以三人以上共同詐欺取財罪論處
    。
  ⒌再按詐欺取財罪，係為保護個人之財產法益而設，行為人罪
    數之計算，自應依遭詐騙之被害人人數計算。查被告與其所
    屬詐欺集團成員對告訴人黃○○等4人為詐欺取財犯行，是被
    告所犯4次三人以上共同詐欺取財犯行，犯意各別，行為互
    異，應予分論併罰。
  ㈡科刑：
  ⒈按組織犯罪防制條例第8條第1項規定「犯本條例第3條之罪自
    首，並自動解散或脫離其所屬之犯罪組織者，減輕或免除其
    刑；因其提供資料，而查獲該犯罪組織者，亦同；偵查及審
    判中均自白者，減輕其刑」，又洗錢防制法第16條第2項亦
    規定「犯前二條之罪，在偵查或審判中自白者，減輕其刑」
    。經查，被告於偵查及本院審理時就前揭所犯參與犯罪組織
    罪、一般洗錢罪均已自白犯行，應合於組織犯罪條例第8條
    第1項後段、洗錢防制法第16條第2項之規定減輕其刑；然按
    想像競合犯之處斷刑，本質上係「刑之合併」。其所謂從一
    重處斷，乃將想像競合犯組成之評價上數罪，合併為科刑一
    罪，其所對應之刑罰，亦合併其評價上數罪之數法定刑，而
    為一個處斷刑。易言之，想像競合犯侵害數法益者皆成立犯
    罪，論罪時必須輕、重罪併舉論述，同時宣告所犯各罪名，
    包括各罪有無加重、減免其刑之情形，亦應說明論列，量刑
    時併衡酌輕罪部分量刑事由，評價始為充足，然後依刑法第
    55條前段規定「從一重處斷」，非謂對於其餘各罪可置而不
    論。因此，法院決定處斷刑時，雖以其中最重罪名之法定刑
    ，做為裁量之準據，惟於裁量其輕重時，仍應將輕罪合併評
    價在內（最高法院108年度台上字第4405號判決意旨可參）
    。復按法院就同一罪刑所適用之法律，無論係對罪或刑或保
    安處分，除法律別有規定外，均應本統一性或整體性之原則
    而適用之，不容任意割裂而適用不同之法律（最高法院79年
    度台非字第274號判決意旨參照）。查被告本案所犯既均從
    一重論以刑法第339條之4第1項第2款之三人以上共同詐欺取
    財罪，業如前述，則揆以前揭說明，即不容任意割裂適用不
    同之法律；故而，就被告本案所犯三人以上共同詐欺取財之
    犯行，尚無從適用組織犯罪條例第8條第1項後段、洗錢防制
    法第16條第2項偵審中自白之規定予以減輕其刑；惟就被告
    此部分想像競合犯輕罪得減刑部分，本院於依照刑法第57條
    量刑時一併衡酌該部分減輕其刑事由，併予說明。
  ⒉爰審酌被告前於110年9月間提供手機門號之幫助詐欺取財案
    件，經臺灣高雄地方法院以110年度簡字第171號判處有期徒
    刑3月確定，有臺灣高等法院被告前案紀錄表可佐，被告正
    值青年竟不思悔改及以正當方式謀取所需，再為貪圖不法利
    益加入多人、計畫縝密、分工細膩之詐欺犯罪組織，所為不
    僅增加被害人財產權益遭侵害之風險，更動搖人民間既有之
    互信，是類詐欺犯罪案件更經政府機關致力宣導及媒體一再
    披露，因而為社會大眾所痛惡，是其之犯行洵非可取，實應
    給予相當之責難；另參酌被告犯後雖坦承犯行，但尚未與被
    害人達成和解、賠償渠等損失之犯後態度；暨衡酌其於該集
    團中擔任提領詐欺款項之「車手」之角色地位、被害人遭詐
    欺匯款之金額（詳如附表），及被告於犯罪事實實際參與提
    領之金額，兼衡其犯罪之動機、目的、手段，並綜合考量被
    告自陳：其為國中畢業，從事漁業，每月收入約新臺幣45,0
    00元，未婚無子女，不須扶養父母之家庭經濟等一切情狀，
    爰各量處如主文所示之刑，併定如主文所示之應執行刑，以
    示警惕。
  ㈢沒收：
    被告於附表所示提領、轉帳共計2,766,170元後，已全數交
    予詐欺集團成員或由詐欺集團成員取得，復依卷內事證無從
    認定被告對於前揭款項有事實上處分權限或係因本案犯行取
    得之犯罪所得金額，爰不予宣告沒收，併此敘明。
  ㈣強制工作：
  ⒈按參與犯罪組織罪和加重詐欺取財罪之構成要件與刑罰，均
    分別在組織犯罪防制條例及刑法中，定有明文。行為人以一
    行為觸犯組織犯罪防制條例第3條第1項後段之參與犯罪組織
    罪，及刑法第339條之4第1項第2款之加重詐欺取財罪，於從
    一重之加重詐欺取財罪處斷而為科刑時，因所犯輕罪（參與
    犯罪組織罪）之刑罰以外之法律效果，即組織犯罪防制條例
    第3條第3項強制工作之規定，並未被重罪所吸收，仍應一併
    適用。被告雖係犯組織犯罪條例第3條第1項後段之參與犯罪
    組織罪，惟本於法律合憲性解釋原則，依司法院釋字第471 
    號關於行為人有無預防矯治其社會危險性之必要，及比例原
    則等與解釋意旨不相衝突之解釋方法，為目的性限縮，對犯
    該條例第3條第1項之參與犯罪組織罪者，視其行為之嚴重性
    、表現之危險性、對於未來行為之期待性，以及所採措施與
    預防矯治目的所需程度，於有預防矯治其社會危險性之必要
    ，且符合比例原則之範圍內，由法院依該條例第3條第3 項
    規定，一併宣告刑前強制工作（最高法院刑事大法庭108 年
    度台上大字第2306號裁定意旨參照）。
  ⒉經查，審酌被告於本案之參與情節非重、參與時間非久，為
    本案犯行時為21歲，年輕識淺，且非親自對被害人實施詐騙
    ，是其於本案犯行所顯現之行為嚴重性及表現危險性均非甚
    重，則其於執行主文所示之刑後，應已足令其產生警惕，而
    達預防再犯及矯治之效，故本件尚無宣告強制工作之必要，
    附此敘明。
據上論斷，應依刑事訴訟法第299條第1項前段、第273條之1第1
項，組織犯罪防制條例第3條第1項後段，洗錢防制法第2條第2 
款、第14條第1項，刑法第11條前段、第28條、第339條之4第1 
項第2款、第55條、第51條第5款，刑法施行法第1條之1第1項，
判決如主文。
本案經檢察官黃政德提起公訴及到庭執行職務。
中　　華　　民　　國　　111 　年　　8 　　月　　9 　　日
　　　　　　　　　刑事庭  法  官  王政揚
以上正本證明與原本無異。
如不服本判決，應於收受判決後20日內向本院提出上訴書狀，並
應敘述具體理由；其未敘述上訴理由者，應於上訴期間屆滿後20
日內向本院補提理由書(均須按他造當事人之人數附繕本)「切勿
逕送上級法院」。
中　　華　　民　　國　　111 　年　　8 　　月　　9 　　日
　　　　　　　　　        書記官　莊茹茵
附錄本案論罪科刑法條：
組織犯罪防制條例第3條第1項：
發起、主持、操縱或指揮犯罪組織者，處3年以上10年以下有期
徒刑，得併科新臺幣1億元以下罰金；參與者，處6月以上5年以
下有期徒刑，得併科新臺幣1千萬元以下罰金。但參與情節輕微
者，得減輕或免除其刑。
洗錢防制法第2條第2款：
本法所稱洗錢，指下列行為：
二、掩飾或隱匿特定犯罪所得之本質、來源、去向、所在、所有
    權、處分權或其他權益者。
洗錢防制法第14條第1項：
有第二條各款所列洗錢行為者，處7年以下有期徒刑，併科新臺
幣5百萬元以下罰金。
中華民國刑法第339條之4第1項第2款：
犯第339條詐欺罪而有下列情形之一者，處1年以上7年以下有期
徒刑，得併科1百萬元以下罰金：
二、三人以上共同犯之。
附件：
臺灣澎湖地方檢察署檢察官起訴書
                                      110年度偵字第626號
　　　　　　　　　　　　　　　　　　　110年度偵字第906號
　　　　　　　　　　　　　　　　　　　111年度偵字第119號
　　　　　　　　　　　　　　　　　　　111年度偵字第340號
　　被　　　告　陳柏瑜　男　22歲（民國00年00月0日生）
　　　　　　　　　　　　住澎湖縣○○鄉○○村○○○00號
                        居高雄市○○區○○巷00號
　　　　　　　　　　　　國民身分證統一編號：Z000000000號
上列被告因詐欺等案件，業經偵查終結，認應提起公訴，茲將犯
罪事實及證據並所犯法條分敘如下：
　　　　犯罪事實
一、陳柏瑜前因詐欺案件，經臺灣高雄地方法院以110年度簡字
    第171號判決判處有期徒刑3月確定，於民國110年9月7日易
    科罰金執行完畢，詎猶不知悔改。於110年3月間某日，參與
    真實姓名年籍不詳之某詐欺集團成員所主持、操縱及指揮具
    有持續性、牟利性、結構性之詐欺集團犯罪組織（下稱該詐
    騙集團）擔任車手（即負責提領被害人贓款工作），並將其
    名下臺灣銀行000-000000000000號帳戶、永豐銀行000-0000
    0000000000號帳戶提供予該詐騙集團使用，並約定以所提領
    款項金額百分之10為報酬。渠等共同意圖為自己不法之所有
    ，基於3人以上為詐欺取財、洗錢之犯意聯絡，分別為下列
    犯行：
　㈠該詐騙集團成員於110年4月6日15時24分許，以通訊軟體LINE
    聯繫黃○○佯稱投資美金、黃金可獲得高額報酬，黃○○不疑有
    他致陷於錯誤，於同年4月22日10時43分許匯款新臺幣（下
    同）3萬元至陳柏瑜上開臺灣銀行帳戶，陳柏瑜旋於附表所
    示時地提領上開款項並交付該詐騙集團真實姓名年籍不詳之
    成員。
　㈡該詐騙集團成員於110年4月7日某時許，以通訊軟體LINE聯繫
    楊○○佯稱投資黃金期貨可獲得高額報酬，楊○○不疑有他致陷
    於錯誤，於同年4月26日10時22分許匯款14萬308元至陳柏瑜
    上開永豐銀行帳戶，陳柏瑜旋於附表所示時地提領上開款項
    並交付該詐騙集團真實姓名年籍不詳之成員。
　㈢該詐騙集團成員於110年3月初某日，以通訊軟體LINE聯繫簡○
    ○佯稱投資保證獲利、穩賺不賠，簡○○不疑有他致陷於錯誤
    ，自同年4月21日10時28分起至同日11時52分許共匯款20萬
    元至陳柏瑜上開臺灣銀行帳戶，陳柏瑜旋於附表所示時地提
    領上開款項並交付該詐騙集團真實姓名年籍不詳之成員。
　㈣該詐騙集團成員於110年3月2日20時許，以通訊軟體LINE聯繫
    吳○○佯稱投資美金保證獲利，吳○○不疑有他致陷於錯誤，自
    同年4月21日10時50分起至同時51分許共匯款9萬6,000元至
    陳柏瑜上開臺灣銀行帳戶，陳柏瑜旋於附表所示時地提領上
    開款項並交付該詐騙集團真實姓名年籍不詳之成員。
二、案經吳○○訴由高雄市政府警察局楠梓分局移轉臺北市政府警
    察局內湖分局報告、簡○○訴由宜蘭縣政府警察局羅東分局移
    轉彰化縣政府警察局鹿港分局報告、楊○○、黃○○分別訴由臺
    中市政府警察局烏日分局、臺南市政府警察局第三分局移轉
    澎湖縣政府警察局望安分局報告偵辦。
　　　　證據並所犯法條
一、證據清單及待證事實：
編號 證據名稱 待證事實  1 被告陳柏瑜於警詢及偵查中之自白 全部犯罪事實。  2 證人即告訴人吳○○、簡○○、楊○○、黃○○於警詢之指訴 全部犯罪事實。  3 被告使用自動櫃員機提領如附表所示款項之監視器畫面擷圖6張 全部犯罪事實。  4 被告上開臺灣銀行、永豐銀行用戶資料、歷史交易明細表 證明有犯罪事實欄所載告訴人等匯款至被告名下臺灣銀行、永豐銀行帳戶，並旋由被告提領等事實。  5 告訴人黃○○與該詐騙集團成員通訊軟體LINE及社群軟體INSTAGRAM對話記錄 證明犯罪事實欄一㈠犯行。  6 告訴人簡○○匯款明細4紙、與該詐騙集團成員通訊軟體LINE對話記錄 證明犯罪事實欄一㈢犯行。  7 告訴人楊○○與該詐騙集團成員通訊軟體LINE對話記錄 證明犯罪事實欄一㈡犯行。  8 告訴人吳○○與該詐騙集團成員通訊軟體LINE對話記錄、臺幣活存明細 證明犯罪事實欄一㈣犯行。  9 永豐銀行鳳山分行監視器畫面擷圖 證明被告如附表編號1所示時地，提領該款項。 10 臺灣銀行五甲分行111年2月15日五甲營密字第11100005371號函、前鎮分行111年2月18日前鎮營密字第11100005761號函所附監視器影像光碟及畫面擷圖 證明被告如附表編號2、3、4、11所示時地，提領該款項。 11 臺灣銀行五甲分行自動櫃櫃員機監視器畫面擷圖 證明被告如附表編號3、4、11所示時地，提領該款項。 
二、核被告陳柏瑜所為，係犯係犯刑法第339條1項、第339條之4
    第1項第2款之三人以上共同詐欺取財及違反洗錢防制法第2
    條、第14條第1項之隱匿詐欺所得款項去向、組織犯罪條例
    第3條第1項後段之參與犯罪組織。被告與該詐騙集團成員互
    有犯意聯絡及行為分擔，均為共同正犯。
三、依刑事訴訟法第251條第1項提起公訴。
　　此　致
臺灣澎湖地方法院
中　　華　　民　　國　 111　　年　　 5　　月　　 5　　日
　　　　　　　　　　　　　　　檢　察　官　黃政德
上述正本證明與原本無異
中　　華　　民　　國　 111　　年　　 5　　月 　 10　　日
　　　　　　　　　　　　　　　書  記  官  葉天富
附錄法條
中華民國刑法第339條
意圖為自己或第三人不法之所有，以詐術使人將本人或第三人之
物交付者，處5年以下有期徒刑、拘役或科或併科50萬元以下罰
金。
以前項方法得財產上不法之利益或使第三人得之者，亦同。
前二項之未遂犯罰之。
中華民國刑法第339條之4
犯第339條詐欺罪而有下列情形之一者，處1年以上7年以下有期
徒刑，得併科1百萬元以下罰金：
一、冒用政府機關或公務員名義犯之。
二、三人以上共同犯之。
三、以廣播電視、電子通訊、網際網路或其他媒體等傳播工具，
    對公眾散布而犯之。
前項之未遂犯罰之。
洗錢防制法第2條
本法所稱洗錢，指下列行為：
一、意圖掩飾或隱匿特定犯罪所得來源，或使他人逃避刑事追訴
    ，而移轉或變更特定犯罪所得。
二、掩飾或隱匿特定犯罪所得之本質、來源、去向、所在、所有
    權、處分權或其他權益者。
三、收受、持有或使用他人之特定犯罪所得。
洗錢防制法第14條
有第二條各款所列洗錢行為者，處7年以下有期徒刑，併科新臺
幣5百萬元以下罰金。
前項之未遂犯罰之。
前二項情形，不得科以超過其特定犯罪所定最重本刑之刑。
組織犯罪防制條例第3條
發起、主持、操縱或指揮犯罪組織者，處3年以上10年以下有期
徒刑，得併科新臺幣1億元以下罰金；參與者，處6月以上5年以
下有期徒刑，得併科新臺幣1千萬元以下罰金。但參與情節輕微
者，得減輕或免除其刑。
具公務員或經選舉產生之公職人員之身分，犯前項之罪者，加重
其刑至二分之一。
犯第1項之罪者，應於刑之執行前，令入勞動場所，強制工作，
其期間為3年。
前項之強制工作，準用刑法第90條第2項但書、第3項及第98條第
2項、第3項規定。
以言語、舉動、文字或其他方法，明示或暗示其為犯罪組織之成
員，或與犯罪組織或其成員有關聯，而要求他人為下列行為之一
者，處3年以下有期徒刑，得併科新臺幣3百萬元以下罰金：
一、出售財產、商業組織之出資或股份或放棄經營權。
二、配合辦理都市更新重建之處理程序。
三、購買商品或支付勞務報酬。
四、履行債務或接受債務協商之內容。
前項犯罪組織，不以現存者為必要。
以第5項之行為，使人行無義務之事或妨害其行使權利者，亦同
。
第5項、第7項之未遂犯罰之。
附表：
編號 提領人 提領時間 提領人頭帳戶 提領地點 提領方式 提領金額（新台幣） 備註  1 陳柏瑜 110年4月26日14時28分許 陳柏瑜所有永豐銀行000-00000000000000號帳戶帳戶 永豐銀行鳳山分行 臨櫃提款 19萬955元   2 陳柏瑜 110年4月21日12時36分許 陳柏瑜所有臺灣銀行000-000000000000號帳戶 臺灣銀行前鎮分行 臨櫃提款 135萬元   3 陳柏瑜 110年4月22日15時41分許 同上 臺灣銀行五甲分行自動櫃員機 自動櫃員機提款 10萬元   4 陳柏瑜 110年4月22日15時42分許 同上 同上 同上 5萬元   5 陳柏瑜 110年4月22日23時49分許 同上 不詳 跨行轉帳至郵局000-000000000000帳戶 3萬15元 鄭威琳所承租0435-JJ號自小客車/鄭威琳  6 陳柏瑜 110年4月23日0時11分許 同上 臺灣銀行某分行 自動櫃員機提款 10萬元   7 陳柏瑜 110年4月23日0時12分許 同上 臺灣銀行某分行 自動櫃員機提款 5萬元   8 陳柏瑜 110年4月23日10時2分許 同上 臺灣銀行某分行 臨櫃提款 75萬元   9 陳柏瑜 110年4月24日0時25分 同上 臺灣銀行某分行 自動櫃員機提款 10萬元  10 陳柏瑜 110年4月24日0時26分許 同上 臺灣銀行某分行 自動櫃員機提款 4萬5,000元  11 陳柏瑜 110年4月25日 同上 臺灣銀行五甲分行 自動櫃員機提款 200元       總額 267萬6,170元